臺灣高雄地方法院民事判決　九十二年度重訴字第七四○號
　　原　　　告　　戊○○
　　原　　　告　　丁○○
　　右　二　人
　　訴訟代理人　　謝國允律師
　　被　　　告　　丙○○
　　被　　　告　　乙○○
　　兼　右二人
　　訴訟代理人　　甲○○
當事人間損害賠償事件，本院於民國九十四年一月十三日言詞辯論終結，判決如下：
    主    文
被告應連帶給付原告戊○○新台幣貳佰伍拾玖萬肆仟伍佰玖拾柒元、連帶給付原告丁○○新台幣肆佰柒拾伍萬肆仟捌佰伍拾伍元，及均自民國九十二年八月二十九日起至
清償日止，按週年利率百分之五計算之利息。
原告其餘之訴駁回。
訴訟費用由被告連帶負擔五分之二、原告丁○○負擔五分之二、餘由原告戊○○負擔
。
本判決第一項於原告戊○○以新臺幣捌拾柒萬元、原告丁○○以新台幣壹佰陸拾萬元
供擔保後，得假執行；但被告如分別以新臺幣貳佰伍拾玖萬肆仟伍佰玖拾柒元、新台
幣肆佰柒拾伍萬肆仟捌佰伍拾伍元為原告戊○○、丁○○預供擔保後，得免為假執行
。原告其餘假執行之聲請駁回。
    事實及理由
壹、程序方面：
一、按關於由侵權行為而生之債，依侵權行為地法。但中華民國法律不認為侵權行為
    者，不適用之。侵權行為之損害賠償及其他處分之請求，以中華民國法律認許者
    為限。又涉及香港或澳門者，類推適用涉外民事法律適用法。涉外民事法律法未
    規定者，適用與民事法律關係最重要牽連關係地法律，涉外民事法律適用法第九
    條、香港澳門關係條例第三十八條分別定有明文。本件原告均為香港籍人士，有
    香港永久性居民
    致其等女兒譚嘉茵死亡，而依侵權行為法律關係，請求被告應負損害賠償責任，
    係屬涉外民事法律事件，且既侵權行為地係發生在我國，依前開法條說明，應以
    我國法律為本件侵權行為之準據法，合先敘明。
二、按訴狀送達後，原告不得將原訴變更或追加他訴。但請求之基礎事實同一者、擴
    張或減縮應受判決事項聲明者、或不甚礙被告之防禦及訴訟之終結者，不在此限
    ，民事訴訟法第二百五十五條第一項第二款、第三款、第七款分別定有明文。經
    查：本件原告於起訴時僅列丙○○為被告，嗣於起訴狀繕本送達後，又於民國（
    下同）九十二年八月二十八日提出追加起訴狀，另追加被告丙○○之法定代理人
    乙○○、甲○○為被告，因請求之基礎事實同一，亦不會妨礙被告之防禦及本件
    訴訟之終結，揆諸前揭說明，此部分訴之追加應予准許，又原告原起訴請求判令
    被告丙○○應各給付原告新台幣（下同）一千萬元，及自起訴狀送達翌日起至清
    償日止按年息百分之五計算之利息。嗣於起訴狀繕本送達後，於本院言詞辯論期
    日，分別減縮及擴張訴之聲明為：被告應連帶給付原告戊○○五百八十七萬二千
    四百八十九元、原告丁○○一千一百一十五萬五千一百五十二元，及均自起訴狀
    繕本送達最後被告翌日起至清償日止，按週年利率百分之五計算之利息。此部分
    訴之變更，應屬擴張及減縮應受判決事項之聲明，依前開規定，亦應予已准許。
三、再按能獨立以法律行為負義務者，有訴訟能力，民事訴訟法第四十五條定有明文
    。查本件被告丙○○係七十三年三月十日出生，其於原告起訴時（即九十二年七
    月二十四日）固未滿二十歲，為限制行為能力人，並無訴訟能力，須以其法定代
    理人代為訴訟行為，惟於本件訴訟進行中，其已年滿二十歲，有完全之行為能力
    ，即無列名法定代理人之必要，併此敘明。
貳、實體方面：
一、原告起訴主張：
  (一)被告丙○○於九十一年十二月二十六日凌晨三時四十分許，駕駛車牌號碼ＪＲＲ
    —三九八號重型機車搭載被害人譚嘉茵出遊，沿高雄市○○區○○路由西往東方
    向行駛在慢車道上，途經德民路四百號巷口東三十公尺彎道處，因超速不慎撞及
    快慢車道間之分隔島及路樹，致人車倒地後，附載之譚嘉茵因身體受有多處外傷
    及出血性休克等傷害，經送醫後延至同日十二時三十分許不治死亡。被告丙○○
    因過失不法侵害譚嘉茵致死，自應負損害賠償責任，原告戊○○、丁○○為譚嘉
    茵之父、母，得依法請求之範圍如下：
    １殯葬費用：
      譚嘉茵死亡後，原告支出殯葬費用包括喪葬儀式費用八萬零八百元、設立靈位
      費用十萬二千四百八十八元，合計共十八萬三千二百八十八元。
    ２交通費用：
      原告為香港地區居民，往返台灣、香港處理譚嘉茵喪事，共支出交通費用十五
      萬六千元。
    ３扶養費用：
      (1)原告戊○○部分：
        原告戊○○為香港地區居民，是其受扶養之權利，應以香港地區維持生活之
        必須為必要。又其係二十六年十二月出生，現年六十六歲，依香港地區二０
        ０二年統計男性平均壽命七十八歲計算，餘命尚有十二年，另以香港地區二
        人共同居住情形之每戶每月平均開支為基準，每戶每月平均開支為港幣一萬
        七千九百三十九元，每人每月平均開支即為港幣八千九百六十九點五元，折
        合新台幣為三萬九千九百六十八元（匯率以九十二年八月二十八日，一港元
        兌換四點四五六元計算，計算結果四捨五入），又原告戊○○尚有配偶丁○○與一子譚志剛，前揭受扶養權利之金額本應由丁○○、譚志剛及被害人譚
        嘉茵負擔，是原告戊○○得向被害人譚嘉茵主張之扶養權利為每月一萬三千
        三百二十二元，依霍夫曼計算法扣除中間利息一次請求，共計一百五十三萬
        三千一百二十一元。
      (2)原告丁○○部分：
        原告丁○○係四十三年二月二十一日生，以現年五十歲計算，依香港地區二
        ００二年統計女性平均壽命八十四歲之標準，其餘命尚有三十四年，惟因原
        告丁○○之配偶即原告戊○○平均餘命僅為十二年，是原告丁○○在其餘命
        第十三年起，受扶養權利之金額應由譚志剛與被害人譚嘉茵負擔，是原告丁○○得向被害人譚嘉茵主張之扶養權利前十二年為每月一萬三千三百二十二
        元，剩餘之二十二年為每月一萬九千九百八十四元，按依霍夫曼計算法扣除
        中間利息一次請求，共計五百一十五萬五千一百五十二元。
    ４精神慰撫金：
      本件被害人譚嘉茵在香港就讀中學畢業後，即至台灣就讀大學，是其不僅為全
      家之榮耀，更為全家希望所冀，今竟因被告騎機車不慎發生事故致死，原告望
      ，又如加害人係重大過失，甚且是故意侵害時，因被害人充滿不滿情緒，為消
      除被害人精神上之不愉快，自應增加慰撫金之金額，查本件被告鄧昌廷駕駛機
      車於夜晚行駛於道路時，本應以更高之注意駕駛，詎料被告於經過案發地點之
      轉彎路段時，竟未減速反超速行駛，致所駕機車失控撞擊安全島，造成被害人
      死亡，其有過失之情甚為明顯，另本件被害人死亡後，被告對被害人家屬不聞
      不問，反在刑事案件開庭中始向原告道歉，迄今亦未具體表達欲先行賠償之金
      額，自應增加慰撫金金額，參以本件原告戊○○罹患帕金氏症，手腳顫抖無法
      如正常人般生活，原期待被害人譚嘉茵於畢業後能返港照顧其生活起居之希望
      落空，爰請求精神慰撫金四百萬元，又原告丁○○因較原告戊○○餘命為長，
      所需承受喪女之苦痛亦較原告戊○○為久，爰請求精神慰撫金六百萬元。
  (二)被告丙○○為上開侵權行為時年僅十九歲，係未滿二十歲之限制行為能力人，而
    被告乙○○、被告甲○○係被告丙○○之父母，依民法第一百八十七條規定，應
    與上開限制行為能力人連帶負賠償責任，爰依民法第一百九十一條之二、第一百
    八十七條、第一百九十二條第一項、第一百九十四條之侵權行為法律關係，提起
    本訴，聲明求為判決：１被告應連帶給付原告戊○○新台幣（下同）五百八十七
    萬二千四百八十九元、原告丁○○一千一百一十五萬五千一百五十二元，及均自
    起訴狀繕本送達最後被告翌日起至清償日止，按週年利率百分之五計算之利息。
    ２願供擔保請准宣告假執行。
二、被告部分則以：
  (一)按機車或其他非依軌道行駛之車輛，在使用中加害於他人者，駕駛人應賠償因此
    所生之損害，固為民法第一百九十一條之二所明定，惟於防止損害之發生，已盡
    相當之注意者，不在此限。本件被告丙○○於九十一年十二月二十六日凌晨三時
    四十分許，駕駛車牌號碼ＪＲＲ─三九八號重型機車，附載譚嘉茵沿高雄市○○
    區○○路由西往東方向行駛，均在慢車道上行駛，因清晨視線不佳，故車速僅三
    十多公里，至轉彎道確有減速慢行，並已告知坐後座之譚嘉茵坐穩並繫緊安全帽
    扣環，可謂已盡「道路交通安全規則」第八十八條所定附載人應注意事項，被害
    人就有無注意自身安全，尚有疑問。由於轉彎處道路不平，致碰撞分隔島，故損
    害之發生不能全部歸責於被告。
  (二)被告乙○○、甲○○雖為被告丙○○法定代理人，但被告丙○○駕駛之重型機車
    ，已經被告乙○○、甲○○要求須先考領駕駛執照後始得行駛，並經常告誡應注
    意交通規則及行車安全，可謂已加以相當之監督從未疏懈，且交通事故之發生純
    屬意外，被告乙○○、甲○○縱加以相當之監督，有時仍難免發生損害，是依民
    法第一百八十七條第二項規定，被告乙○○、甲○○均不負損害賠償責任。
  (三)養贍費數額，應以被害人將來供給養贍能力為準，不應以父母此時需要養贍之生
    活狀況為準，是原告戊○○主張以香港為生活中心，應以香港地區維持生活之必
    須為必要，而以其等在香港地區共同居住之每戶每月平均開支為計算扶養費用之
    基準，非屬有據。且直系血親尊親屬受扶養之權利，應受不能維持生活之限制，
    從而，原告應就不能維持生活之主張，應盡舉證責任。
  (四)又本件原告提起附帶民事訴訟，所請求回復之損害，應以起訴犯罪事實所生損害
    為限，但本件被害人譚嘉茵之死亡，乃因與被告鄧昌廷共乘機車，不慎撞及慢車
    道間之分隔島受傷不治死亡，純屬意外交通事故，被告鄧昌廷並無不法加害行為
    ，且原告所生損害亦應限於與犯罪事實有直接關係之損失為限，故原告請求精神
    慰撫金不符要件。另本件肇事發生後，被告為表誠意，已籌措一百多萬元賠償原
    告，原告指摘被告不聞不問，尚有誤會等語置辯，並聲明求為判決：原告之訴及
    假執行之聲請均駁回，若受不利判決，請准供擔保免為假執行。
三、原告主張被告被告丙○○於九十一年十二月二十六日凌晨三時四十分許，駕駛機
    車搭載被害人譚嘉茵，沿高雄市○○區○○路由西往東方向行駛在慢車道上，途
    經德民路四百巷口東三十公尺彎道處，因撞及快慢車道間之分隔島及路樹，致人
    車倒地後，附載之譚嘉茵因身體受有多處外傷及出血性休克等傷害，經送醫後延
    至同日十二時三十分許不治死亡之事實，除為被告所不爭執外，復經本院依職權
    調閱被害人譚嘉茵死亡後，台灣高雄地方法院檢察署檢察官前往相驗之卷宗（該
    署九十一年度相字第二０七四號相驗卷宗）、被告丙○○涉嫌過失致死刑事案件
    卷宗（本院九十二年度交易字第一四二號卷宗）查核屬實，自堪信為真。至被告
    丙○○雖辯稱其駕車時速僅三十公里，行經彎道亦有減速慢行，對於本件車禍發
    生並無過失云云；另被告乙○○、甲○○亦以其等監督被告丙○○並未疏懈或縱
    加相當監督仍不免發生本件損害，故無須負損害賠償責任等語置辯，惟查：
  (一)被告丙○○對於駕駛前揭機車疏未注意車前狀況，行經彎道時亦未減速一節，已
    據其於本院準備程序期日陳稱：過彎道時我並沒有減速，也有超過速限騎車，也
    未注意車前狀況等語甚詳（見本院九十三年二月三日準備程序筆錄），參以其於
    涉嫌過失致人於死之刑事案件中，對騎乘機車確有前述過失之情亦自承甚詳，核
    與證人即當場目擊車禍發生經過之邱宇君於警訊中證陳情節相符，並有道路交通
    事故調查表、現場照片五幀附於刑事卷內可稽，足證被告丙○○前於準備程序期
    日自承之內容，核與事證相符，應堪採信，故其嗣後再以書狀表示駕車時速僅三
    十公里，行經彎道亦有減速慢行云云，因與前當庭所述內容及刑事卷內事證不符
    ，難加採信。至其雖另辯稱：因轉彎處路面不平，始碰撞分隔島云云，惟事發當
    時，被告丙○○與友人等共分乘六部機車出遊，除被告丙○○所騎乘機車外，已
    有數人騎車順利通過該發生車禍之彎道等情，據證人即當日一同出遊之魏良育於
    警訊中證述：「‧‧‧我騎時速五、六十公里，丙○○騎在我前面，距離我前面
    大約五、六十公尺，突然間我看見路中倒放一部機車，我就從車旁騎過‧‧‧」
    等語，證人陳巧穎於警訊中證稱：「‧‧‧我騎一部機車後載林森森，丙○○騎
    在我們後面，距離我不清楚，突然間我好像有聽到撞擊聲，我就減速往後看，清
    點一下發現只有五部車，我們就往回找就發現路中有一部機車‧‧‧」等語甚明
    ，足見該肇事路段縱有路面不平之情，惟同時間其餘出遊之人均可順利通過該處
    ，顯見該路面狀況不良應不致影響機車之操控，參以刑事卷內所附道路交通事故
    調查表記載，本件車禍發生當時夜間有照明狀況、視距尚屬良好，則依被告丙○○之智識、能力，對該路面狀況亦無不能注意之情形，據此足認定被告丙○○行
    經肇事路段未注意速限、減速及車前狀況，始為本件車禍肇事之主因，其辯稱車
    禍之發生，係受路面不平影響云云，並非可採。
  (二)按行車速度，應依標誌之規定；行經彎道應減速慢行，作隨時停車之準備，駕駛
    人應注意車前狀況，隨時採取必要之安全措施，道路交通安全規則第九十二條第
    一項、同項第三款、第九十四條第三項分別定有明文。本件被告丙○○曾考領有
    駕駛執照，已據刑事案件承審法官當庭勘驗無訛（見刑事卷第二十五頁），是其
    對前揭規定自難諉為不知。又依本件交通事故發生當時情狀研判，並無被告丙○○不能注意之事項存在，已如前述，詎其竟疏未注意前項規定，未依速限行車，
    行經彎道時亦未減速慢行，並注意車前狀況，採取必要之安全措施，致不慎撞及
    路中之分隔島，致人車倒地，附載之被害人譚嘉茵並因此受有外傷及出血性休克
    而不治死亡，顯見其有過失無疑。又其過失之駕駛行為與被害人譚嘉茵死亡間，
    具有相當因果關係，亦堪認定。
  (三)被告乙○○、甲○○雖抗辯對於被告丙○○之監督並未疏懈，或縱加以相當之監
    督，仍不免發生本件損害云云，惟按無行為能力人或限制行為能力人，不法侵害
    他人之權利者，以行為時有識別能力為限，與其法定代理人連帶負損害賠償責任
    ；前項情形，法定代理人如其監督並未疏懈，或縱加以相當之監督，而仍不免發
    生損害者，不負賠償責任，民法第一百八十七條第一項、第二項定有明文。而前
    開規定所謂「監督」，係指對於無行為能力人或限制行為能力人，在平日生活方
    面所為全面性之保護、教養，以免其為加害行為，而非單指就特定事故發生現場
    之約束管教或持續不間斷之監督，亦非限於對具體個別加害行為之預先防範。故
    法定代理人之監督有無疏懈，自應就限制行為能力人生活全面觀察認已盡監督義
    務者，始得免責。再依前開規定，由法定代理人負損害賠償責任者，固以加害行
    為係因該法定代理人監督疏懈所致者為限，但監督有無疏懈僅為法定代理人之免
    責要件，而非發生責任之積極要件，如有爭執，應由法定代理人負舉證責任，最
    高法院亦著有四十五年台上字第一九六號判決可資參照。查被告丙○○於本件車
    禍發生時為限制行為能力人之情，已如前述，被告乙○○、甲○○既為被告丙○○父母，對其除有保護及教養之權利義務外，當然亦負監督之責。被告丙○○雖
    領有機車駕駛執照，惟該執照只不過為騎乘機車之許可憑證而已（道路交通安全
    規則第五十條參照），與被告乙○○、甲○○是否已對被告丙○○盡監督義務，
    尚屬二事，是其等自不得執此遽謂對被告丙○○之監督並未疏懈，而援引民法第
    一百八十七條第二項之規定據以免責，此外，被告乙○○、甲○○僅空言辯稱曾
    告誡被告丙○○應注意交通規則及行車安全云云，未能提出其他證據證明已對被
    告丙○○生活之全面已盡監護之義務，是其等所辯，並無可取。從而，被告丙○○為上開過失之駕車行為時，既已有識別能力，其父母即被告乙○○、甲○○又
    為其法定代理人，且無民法第一百八十七條第二項所定之免責事由，自應與被告
    丙○○就原告所受之損害，負連帶賠償責任。
四、按機車或其他非依軌道行駛之動力車輛，在使用中加損害於他人者，駕駛人應賠
    償因此所生之損害；無行為能力人或限制行為能力人，不法侵害他人之權利者，
    以行為時有識別能力為限，與其法定代理人連帶負損害賠償責任；不法侵害他人
    致死者，對於支出醫療及增加生活上需要之費用或殯葬費之人，亦應負損害賠償
    責任；不法侵害他人致死者，被害人之父、母、子、女及配偶，雖非財產上之損
    害，亦得請求賠償相當金額，民法第一百九十一條之二、第一百八十七條第一項
    前段、第一百九十二條、第一百九十四條分別定有明文。本件被告丙○○既因前
    述駕車過失行為致被害人譚嘉茵死亡，自應對於被害人譚嘉茵之繼承人即原告戊○○、丁○○負損害賠償責任。又被告丙○○係七十三年三月十日生，於九十一
    年十二月二十六日為上開侵權行為時，為一有識別能力之限制行為能力人，是原
    告自得依據民法第一百八十七條第一項規定，請求被告丙○○之法定代理人即被
    告乙○○、甲○○連帶負損害賠償責任。茲就原告所得請求之損害賠償金額分述
    如次：
  (一)殯葬費用部分：
    原告戊○○主張被害人譚嘉茵死亡後，由其支出殯葬費用合計十八萬三千二百八
    十八元之事實，據其提出和森葬儀社收據二紙為證，復為被告所不爭執，故其此
    部分之主張有理由，應予准許。
  (二)交通費用：
    原告戊○○主張其為香港地區居民，因處理被害人譚嘉茵喪事，往返台灣、香港
    數次，共支出交通費用十五萬六千元之事實，據其提出機票數紙為證，被告對此
    交通費用支出之必要性及數額均不爭執，原告戊○○自得向被告請求賠償此部分
    交通費用。
  (三)扶養費用：
    １原告戊○○部分：
      按配偶間互負扶養義務，子女對父母依法亦均有扶養義務，且負扶養義務者有
      數人時，應各依其經濟能力負擔義務；對配偶與直系血親尊親屬之扶養義務，
      仍須以受扶養人不能維持自己生活為限，民法第一千一百十五條、第一千一百
      十六條之一、第一千一百十七條分別定有明文。查原告係被害人譚嘉茵之父，
      為香港地區居民，現無工作，名下無任何不動產等情，據原告戊○○陳述甚明
      ，且為被告所不爭執，原告戊○○名下既無財產可供維持生活，自得請求被告
      賠償扶養費，用以維持生活。又被害人譚嘉茵係七十二年八月二十五日生，於
      九十一年十二月二十六日死亡時，年齡僅十九歲又四個月，距成年始負扶養義
      務尚有八個月，是計算原告之受扶養年限應以被害人譚嘉茵成年之九十二年八
      月二十五日為計算基準。而原告戊○○為民國二十六年十二月二十一日生，其
      至九十二年八月二十五日時，年紀為六十五點六八歲，原告戊○○主張願以六
      十六歲計算，依卷附香港政府統計處統計
      十八歲，其餘命尚有十二年，故其請求以十二年期間計算法定扶養費並無不合
      。又原告戊○○為香港地區居居民，其主張應以香港地區消費支出計算扶養費
      用一節，應認合理適當。查香港地區二人共同居住每戶每月平均開支為港幣一
      萬七千九百三十九元，有中華人民共和國香港特別行政區政府統計處一九九九
      年至二０００年住戶開支統計調查及重訂消費物價指數基期統計表一紙在卷可
      參，則每人每月平均開支為港幣八千九百六十九點五元，又港幣及新台幣如何
      換算一節，原告主張以九十二年八月二十八日一港元兌換四點四五六新台幣之
      匯率為換算基礎之情，為被告所不爭執，則前開香港地區每人每月平均開支，
      折合新台幣為三萬九千九百六十八元（元以下四捨五入），另原告丁○○為原
      告戊○○之妻，且其等除被害人譚嘉茵外，尚有一子譚志剛係七十年三月二十
      日生，故被害人譚嘉茵所負之扶養義務比例應為三分之一，則依霍夫曼計算法
      （第一年不扣除中間利息）計算原告戊○○一次可請求之扶養費為一百五十萬
      五千三百零九元【其計算式為：39968*112. 00000000（此為應受扶養144月之
      霍夫曼係數）除以3（受扶養人數）=0000000（小數點以下四捨五入）】，原
      告戊○○逾此部分之請求，即無理由。
    ２原告丁○○部分：
      原告丁○○為被害人之母，以賣菜維生，平均每日賺港幣二、三百元，名下無
      任何不動產之情，據原告戊○○陳述甚明，且為被告所不爭執，足認原告丁○○亦無財產可供維持生活，自得請求被告賠償扶養費，用以維持生活。又原告
      丁○○係民國四十三年二月二十一日生，以被害人譚嘉茵成年之九十二年八月
      二十五日為計算基準，年紀為四十九點五歲，原告丁○○主張願以五十歲計算
      ，依卷附香港政府統計處統計
      餘命尚有三十四年，是原告丁○○請求以三十四年期間計算法定扶養費並無不
      合。又原告丁○○為香港地區居居民，扶養費用應以香港地區消費支出為計算
      標準，而香港地區每人每月平均開支折合新台幣為三萬九千九百六十八元（元
      以下四捨五入）之情，已如前述。又原告戊○○為原告丁○○之夫，應與其兒
      命為十二年，是在原告戊○○生存期間，被害人譚嘉茵之扶養義務比例為三分
      之一，其餘應為二分之一，則依霍夫曼計算法（第一年不扣除中間利息）計算
      原告丁○○可受扶養之金額為四百萬四千八百五十五元【39968*112.00000000
      （此為應受扶養144月之霍夫曼係數）除以3（受扶養人數）＋39968*（238.00
      00000（此為應受扶養408月之霍夫曼係數）-112.00000000）除以2（受扶養人
      數）＝0000000（小數點以下四捨五入）】，原告丁○○逾此部分之請求，即
      屬無據，應予駁回。
  (三)精神慰撫金：
    按精神慰藉金之數額，須斟酌雙方身分、資力與加害程度及其他各種情形核定（
    最高法院五十一年台上字第二二三號判例參照）。查原告戊○○、丁○○係被害
    人譚嘉茵之父、母，其等主張因被告丙○○之過失致被害人譚嘉茵死亡，身心大
    受打擊，痛苦萬分之情可堪認定。又原告戊○○目前無業、小學畢業、目前靠太
    太即原告丁○○賣菜賺錢維生、平時經濟需靠親友接濟、名下無任何不動產；原
    告丁○○目前以賣菜維生，每日賺取港幣二、三百元，名下亦無任何不動產；被
    告丙○○目前大學休學中、並未出外工作、名下無何不動產；被告乙○○高工畢
    業、現在大陸地區工作、月收入二至三萬元，名下無任何不動產；被告甲○○專
    科畢業、為公司會計部主管、年薪收入一百多萬元、名下共有土地及房屋各一筆
    、汽車一輛、九十一年度綜合所得共一百六十三萬二千五百五十元等情，業據兩
    造陳明在卷，並有財政部台北市國稅局九十一年度綜合所得稅各類所得資料清單
    、台北市稅捐稽徵處內湖分處出具之歸戶財產查詢清單各一紙為證。本院審酌被
    害人譚嘉茵正值青年、前程似錦，驟遭此橫禍，天人永隔，原告戊○○、丁○○
    遭喪子之痛，白髮人送黑髮人，內心悲痛，莫可言喻，所受椎心之痛，誠屬非微
    ，又考量本件事故之發生，係被告丙○○騎乘機車附載被害人譚嘉茵出遊，一時
    不慎肇事，及被告於事發後，除保險給付外，已先行支付一百一十萬元予原告，
    有匯款單據二紙為證，且為原告所不爭執，及前開所述職業、經濟狀況及兩造身
    份、地位等一切情狀，認原告二人各請求之慰撫金二百萬元為適當，其等逾此範
    圍所為請求，應予駁回。
  (四)強制保險金部分：
    末按「保險人依強制汽車責任保險法給付之保險金，視為加害人或被保險人損害
    賠償金額之一部分，加害人或被保險人受賠償請求時，得扣除之」強制汽車責任
    保險法第三十條定有明文，是若強制汽車責任保險人已為補償，在補償之範圍內
    ，被害人或其繼承人對加害人之損害賠償請求權，應已移轉於保險人，被害人或
    其繼承人即不可請求，否則就有雙重得利之情形。茲原告已受領本件汽車強制責
    任保險費用一百四十萬元，而被告已先行賠償一百一十萬元予原告等情，為兩造
    所不爭執，將該二百五十萬元分配予原告二人後，每人受領之金額即為一百二十
    五萬元，再以原告上開所得請求之金額，扣除渠等分配所得之金額後，則本件原
    告戊○○所得請求被告連帶賠償之部分為二百五十九萬四千五百九十七元（計算
    式：1832 88＋156000＋0000000＋0000000－0000000＝0000000），原告丁○○
    所得請求被告連帶賠償之部分為四百七十五萬四千八百五十五元（計算式：0000
    000＋00000 00－0000000＝0000000）。
五、末按給付無確定期限者，債務人於債權人得請求給付時，經其催告而未為給付，
    自受催告時起，負遲延責任。其經債權人起訴而送達訴狀，或依督促程序送達支
    付命令，或為其他相類之行為者，與催告有同一之效力；遲延之債務，以支付金
    錢為標的者，債權人得請求依法定利率計算之遲延利息；應付利息之債務，其利
    率未經約定，亦無法律可據者，週年利率為百分之五，民法第二百二十九條第二
    項、第二百三十三條第一項前段及第二百零三條分別定有明文。查本件附帶民事
    起訴狀係本院刑事庭於九十二年八月二十八日當庭交付予最後被告甲○○收受等
    情，有該準備書狀附卷可稽，從而，原告戊○○、丁○○依侵權行為法律關係，
    分別請求被告連帶給付二百五十九萬四千五百九十七元、四百七十五萬四千八百
    五十五元，及均自起訴狀繕本送達被告翌日即九十二年八月二十九日起至清償日
    止，按週年利率百分之五計算之利息，為有理由，應予准許，逾此部分之請求為
    無理由，應予駁回。
六、兩造陳明願供擔保，聲請宣告假執行或免為假執行，經核原告勝訴部分與法律規
    定相符，爰分別酌定相當之擔保金額宣告之。至於原告敗訴部分，其假執行之聲
    請即失所依據，應併予駁回。
七、本件事證已臻明確，兩造其餘之攻防方法與判決結果不生影響，無庸逐一論述。
八、據上論結，本件原告之訴為一部有理由、一部無理由，依民事訴訟法第七十九條
    、第八十五條第二項、第三百九十條第二項、第三百九十二條，判決如主文。
中　　　華　　　民　　　國　　九十四　　年　　　一　　　月　　三十一　　日
                              臺灣高雄地方法院民事第二庭
                                          審判長法官  楊富強
                                          法      官  洪碩垣
                                          法　　　官　黃宗揚
右為正本係照原本作成。
如不服本判決，應於送達後廿日內，向本院提出上訴狀並表明上訴理由，如於本
判決宣示後送達前提起上訴者，應於判決送達後十日內補提上訴理由書（須附繕本）。
中　　　華　　　民　　　國　　九十四　　年　　　一　　　月　　三十一　　日
                                          法院書記官　陳孟瑩
